【裁判字號】    96,仲訴,11
【裁判日期】    970307
【裁判案由】    撤銷仲裁判斷
【裁判全文】
臺灣臺北地方法院民事裁定              96年度仲訴字第11號
聲  請  人  台北縣烏來鄉公所
法定代理人  甲○○
代  理  人  侯水深律師
            張沐芝律師
上列聲請人因與圓通營造股份有限公司間請求撤銷仲裁判斷之訴
事件，聲請退還溢收之裁判費用，本院裁定如下：
    主  文
聲請駁回。
    理  由
一、本件聲請意旨略以：聲請人與相對人圓通營造股份有限公司
    間請求撤銷仲裁判斷之訴，係屬非財產權事件，依民事訴訟
    法第77條之14規定，應徵收裁判費新台幣（下同）3,000元
    ，惟本件撤銷仲裁判斷之訴，聲請人繳納裁判費73,468元，
    顯溢收裁判費70,468元，爰依民事訴訟法第77條之26規定，
    聲請退還溢收之裁判費用等語。
二、按訴訟費用如有溢收情事者，法院應依聲請並得依職權以裁
    定返還之；又訴訟標的之價額，由法院核定；核定訴訟標的
    之價額以起訴時之交易價額為準，無交易價額者以原告就訴
    訟標的所有之利益為準，民事訴訟法第77條之26第1項、第
    77條之1第1項、第2項分別定有明文。所謂溢收，係專指訴
    訟費用因誤會或其他原因而有溢收情事而言，例如法院對訴
    訟標的價額之計算有誤而導致溢收裁判費、或當事人因誤少
    為多而溢繳之情形。
三、次按，撤銷仲裁判斷之訴，足使原具確定力之仲裁判斷失其
    效力，性質上屬於形成之訴，其訴訟標的之法律關係係撤銷
    仲裁判斷之形成權，如該仲裁判斷所涉及者為財產權即屬財
    產權之訴訟，應以原告獲勝訴判決所得之客觀上利益，為其
    訴訟標的之價額而核徵裁判費（最高法院83年台抗字第161
    號判例及94年度台抗字第61號裁判意旨參照），是撤銷仲裁
    判斷之訴，如何徵收裁判費應視請求撤銷之原仲裁判斷內容
    ，究係財產權或非財產權，而依民事訴訟法相關規定核徵其
    裁判費。經查，本件聲請人於本院所請求之撤銷仲裁判斷之
    訴（即96年度仲訴字第11號），乃係請求本院撤銷：「中華
    工程協會95年度工仲協（經）字第015號仲裁判斷書所為命
    聲請人給付相對人圓通營造股份有限公司7,319,904元，及
    自96年2月9日起至清償日止按年息5%計算之利息部分。」，
    依其所請求撤銷之原仲裁判斷內容認定，本件應屬財產權事
    件，應依民事訴訟法第77條之13規定，核定其訴訟標的價額
    為7,319,904元，應徵收第一審裁判費為73,468元，並無溢
    收之情形，是聲請人聲請退還溢收之裁判費，即與上開說明
    及條文所規定之要件不符。至聲請人所提附件「臺灣臺北地
    方法院徵收裁判費、執行費一覽表」，雖認有關撤銷仲裁判
    斷之訴裁判費之徵收，核定「暫收3,000元」，惟上開一覽
    表僅係徵收裁判費及執行費之參考資料，而非謂撤銷仲裁判
    斷之訴係屬非財產權事件，應徵收裁判費3,000元；況該一
    覽表亦註明：「※實際收費額以法官核定為準。」，則聲請
    人執以主張本件撤銷仲裁判斷之訴，為非財產權事件，並無
    理由。從而，聲請人聲請退還溢收之裁判費，於法顯有未合
    ，應予駁回。
四、爰依民事訴訟法第95條，裁定如主文。
中    華    民    國    97    年    3    月    7    日
                  民事第五庭  法  官  蔡如琪
以上正本證明與原本無異。
如對本裁定抗告，應於裁定送達後10日內向本院提出抗告狀。
中    華    民    國    97    年    3    月    7    日
                              書記官  林孔華


司法院資訊處製作；財團法人民間司法改革基金會備份。
